臺灣臺南地方法院臺南簡易庭民事判決
111年度南簡字第33號
原      告  王麗琴  
被      告  賴東勳  
上列當事人間請求損害賠償事件，經本院於民國111年3月7日言
詞辯論終結，判決如下：
    主      文
被告應給付原告新臺幣壹拾柒萬壹仟貳佰壹拾捌元，及自民國一
百一十年十二月三十一日起至清償日止，按週年利率百分之五計
算之利息。
訴訟費用由被告負擔。
本判決得假執行。　　 
    事實及理由
壹、程序方面：
一、訴狀送達後，原告不得將原訴變更或追加他訴，但擴張或減
    縮應受判決事項之聲明者，不在此限，民事訴訟法第255條
    第1項第3款定有明文，依同法第436條第2項規定，亦為簡易
    訴訟程序所適用。本件原告原起訴請求：被告應給付原告新
    臺幣（下同）180,208元，及自起訴狀繕本送達之翌日起至
    清償日止，按週年利率5％計算之利息。嗣於民國111年3月7
    日言詞辯論程序中，變更聲明為如後所示，核屬減縮應受判
    決事項之聲明，揆諸前開規定，自應准許。
二、被告經合法通知，未於言詞辯論期日到場，核無民事訴訟法
    第386條所列各款情形，爰依原告之聲請，由其一造辯論而
    為判決。
貳、實體方面： 
一、原告起訴主張：
　㈠原告於109年2月25日與被告簽訂房屋租賃契約書（下稱系爭
    租約），並經公證，約定由原告將門牌號碼臺南市○區○○○路
    00號7樓之3房屋（下稱系爭房屋）出租與被告，租期自109
    年2月25日至110年8月24日止，每月租金20,000元，應於每
    月10日前給付，押金2個月，水、電、瓦斯及管理費均由被
    告自行負擔。詎被告未按時繳納租金，自109年12月10日起
    至110年8月10日止，尚積欠租金144,600元。
　㈡因被告於上開租期屆滿後，仍繼續占有系爭房屋，原告遂執
    系爭租約之公證書正本向本院聲請對被告為強制執行，請求
    被告自系爭房屋遷出並將系爭房屋返還原告，經本院以110
    年度司執字第80013號強制執行事件（下稱系爭強制執行事
    件）受理後，於110年10月15日將系爭房屋交由原告占有。
    然被告自110年8月25日起至110年10月14日止，仍受有占有
    系爭房屋相當於租金之不當得利33,333元。另依系爭租約約
    定，管理費、電費、水費及天然氣費均應由被告負擔，然被
    告積欠109年7月至110年10月14日止之管理費29,826元、110
    年4月15日起至110年10月14日止之電費2,166元、110年5至7
    月之水費191元、110年3月至110年10月14日止之天然氣費1,
    102元，由原告代為墊付，原告應得依不當得利之規定請求
    被告返還。為此，依系爭租約之法律關係及不當得利之規定
    起訴等語，並聲明：被告應給付原告171,218元，及自起訴
    狀繕本送達之翌日起至清償日止，按週年利率5％計算之利息
    。
二、被告未於言詞辯論期日到場，亦未提出書狀作何聲明或陳述
    。　　　　
三、得心證之理由：
  ㈠原告主張之上揭事實，業據提出與其所述相符之系爭租約、
    存摺內頁影本、富立和築大樓管理委員會管理費繳費單、台
    灣自來水公司各項費款繳費憑證、台灣電力公司繳費憑證、
    欣南天然氣股份有限公司繳費證明單附卷可證（見調字卷第
    17頁、本院卷第29至78頁），並經本院調取系爭強制執行事
    件卷宗資料核閱無訛。又被告對於原告主張之事實，已於相
    當時期受合法之通知，而於言詞辯論期日未到場，亦未提出
    任何書狀或證據資料爭執前揭原告主張之事實，依民事訴訟
    法第280條第3項前段準用同條第1項之規定，應視同自認，
    綜合上開證據調查結果，堪信原告之主張為真實。
  ㈡按承租人應依約定日期，支付租金，民法第439條前段定有明
    文。系爭租約既約定被告應於租賃期間按月給付租金20,000
    元，被告卻自109年12月起即未依約給付租金，至110年8月1
    0日共計欠144,600元租金未給付，則原告依系爭租約之約定
    ，請求被告給付租金144,600元，即屬有據。
　㈢次按無法律上之原因而受利益，致他人受損害者，應返還其
    利益，民法第179條前段定有明文。而無法律上原因使用他
    人之物，係侵害他人權利之歸屬內容，自受有物之使用本身
    之利益，此項利益，依其性質，無從返還，故應償還其價額
    ，就一般交易而言，應係使用該物通常所須支付之對價；無
    權占有他人之土地，可能獲得相當於租金之利益為社會通常
    之觀念（最高法院61年台上字第1695號判決意旨參照）。又
    依不當得利之法則請求返還不當得利，其得請求返還之範圍
    ，應以對方所受之利益為度，非以請求人所受損害若干為準
    （最高法院72年度台上字第4012號判決意旨參照）。查兩造
    所訂系爭租約之租賃期間已於110年8月24日屆至，被告自上
    開租賃期間屆至後即屬無權占有系爭房屋，獲有相當於租金
    之利益，致原告受有損害。而依上開租約之約定，兩造原約
    定租金每月為20,000元，有系爭租約附卷可佐，是被告占有
    使用系爭房屋所受之利益應認係每月20,000元。從而，原告
    請求被告給付自110年8月25日起至110年10月14日止相當於
    租金之不當得利33,333元【計算式：20,000元（110年8月25
    日至110年9月24日相當於租金之不當得利）＋20,000元×20/3
    0（110年9月25日至110年10月14日相當於租金之不當得利）
    ＝33,333元（元以下四捨五入）】，核屬有據。又系爭租約
    已約定管理費、水費、電費、瓦斯費應由承租人負擔（見本
    院卷第63至64頁），然被告尚積欠109年7月至110年10月14
    日止之管理費29,826元、110年4月15日起至110年10月14日
    止之電費2,166元、110年5至7月之水費191元、110年3月至1
    10年10月14日止之天然氣費1,102元，由原告代為墊付等情
    ，已如前述，原告亦得依不當得利之法律關係，請求被告返
    還上開費用。
　㈣上開租金、相當於租金之不當得利、管理費、水費、電費及
    瓦斯費合計扣除押租金40,000元後之金額為171,218元【計
    算式：144,600元（租金）＋33,333元（相當於租金之不當得
    利）＋29,826元（管理費）＋2,166元（電費）＋191元（水費
    ）＋1,102元（天然氣費）－40,000元（押金）＝171,218元】
    ，原告依系爭租約及不當得利之法律關係請求被告給付上開
    款項，為有理由，應予准許。
  ㈤末按給付有確定期限者，債務人自期限屆滿時起，負遲延責
    任；給付無確定期限者，債務人於債權人得請求給付時，經
    其催告而未為給付，自受催告時起，負遲延責任。其經債權
    人起訴而送達訴狀，或依督促程序送達支付命令，或為其他
    相類之行為者，與催告有同一之效力。遲延之債務，以支付
    金錢為標的者，債權人得請求依法定利率計算之遲延利息。
    應付利息之債務，其利率未經約定，亦無法律可據者，週年
    利率為百分之5，民法第229條第1、2項、第233條第1項前段
    及第203條定有明文。查原告提出之起訴狀乃於110年12月20
    日寄存送達被告，有送達證書在卷可查（見調字卷第45頁）
    。則原告請求被告給付171,218元，及自起訴狀繕本送達之
    翌日即110年12月31日起至清償日止，按週年利率5％計算之
    利息， 於法有據，應予准許。
四、綜上所述，原告依系爭租約及不當得利之法律關係，請求被
    告給付171,218元，及自110年12月31日起至清償日止，按週
    年利率5％計算之法定遲延利息，為有理由，應予准許。　
五、本件係就民事訴訟法第427條第1項所定訴訟適用簡易程序所
    為被告敗訴之判決，依同法第389條第1項第3款之規定，應
    依職權宣告假執行。
六、訴訟費用負擔之依據：民事訴訟法第78條。
中　　華　　民　　國　　111 　年　　3  　 月　　25 　日
                  臺灣臺南地方法院臺南簡易庭
                                  法  官  余玟慧
以上正本係照原本作成　　　　　　　　　　　　　　　　　
如不服本判決，應於判決送達後20日內，向本院提出上訴狀並表
明上訴理由，如於本判決宣示後送達前提起上訴者，應於判決送
達後20日內補提上訴理由書（須附繕本）。
如委任律師提起上訴者，應一併繳納上訴審裁判費。
中　　華　　民　　國　　111 　年　　3 　　月　　31　　日
                                  書記官  于子寧